【裁判字號】    90,簡上,144
【裁判日期】    900928
【裁判案由】    侵權行為損害賠償
【裁判全文】
臺灣板橋地方法院民事判決  九十年度簡上字第一四四號
    上  訴  人  甲○○
    被 上 訴人  福巨建設股份有限公司
    法定代理人  周發翊
    訴訟代理人  林仲佑
右當事人間請求損害賠償事件，上訴人對於中華民國九十年四月二十六日本院板橋簡
易庭九十年度板簡字第四六一號第一審判決提起上訴，本院判決如左：
    主  文
原判決廢棄，發回本院板橋簡易庭。
    事  實
甲、上訴人方面：
一、聲明：原判決廢棄，被上訴人應給付上訴人新臺幣（下同）二十二萬五千五百零
    八元。
二、陳述：除與原判決記載相同者，茲引用之外，補稱：
（一）上訴人於民國八十九年三月二日確實有攜帶合約書及銀行存摺，協同姐夫林明
      仁至被上訴人公司位於臺北市○○區○○路九十五號六樓營業所所在地，尋求
      交付處理。但被上訴人公司所有人員辯稱與被上訴人公司無關等，顯見該公司
      有刻意隱瞞之嫌。
（二）上訴人於當天上午由於沒有得到合理的解釋，上訴人再協同姐夫至被上訴人公
      司位於臺北縣永和市綠寶石工地，攜帶合約書及銀行存摺取款條，再尋求交付
      ，被上訴人公司依然不出面收受處理，避不見面。
（三）另上訴人依八十九年三月一日被上訴人公司會計張淑萍錄音帶內容，詳述被上
      訴人公司確實有向上訴人要求收取不合理之遲延利息等情．．．，之後經被上
      訴人公司老闆同意不收相關遲延利息。
（四）上訴人亦曾寄存證信函予被上訴人，要求被上訴人說明詳細之遲延利息明細，
      被上訴人公司依然不予理會。
三、證據：除援用第一審所提證據外，補提收據、臺北縣調解委員會通知各一件、錄
    音帶譯文二件為證，並聲請訊問證人林明仁與吳錦霞。
乙、被上訴人方面：
一、聲明：上訴駁回。
二、陳述：與原判決記載相同者，茲引用之。
三、證據：援用第一審所提證據為證。
    理  由
一、上訴人起訴主張：上訴人於八十八年六月十五日向被上訴人購買臺北市○○段四
    六八號房屋一棟，被上訴人原先同意上訴人自辦貸款，事後又反悔，上訴人憤而
    拒繳後期之各項自備款，經多次協調，被上訴人終於於八十八年十一月二十三日
    於買賣合約第七頁加註同意上訴人自辦貸款，惟隔日被上訴人又提出不合理之代
    書費等各項規費，要求上訴人給付十萬元及各項遲延利息之費用，上訴人要求被
    上訴人提出明細，被上訴人不予理會，再經多次協調，至八十九年三月一日被上
    訴人改口說代書費和契稅合計五萬一千元，並同意於八十九年三月底交屋，不再
    收取各項遲延利息，除貸款外，絕無其他任何費用，上訴人於當日繳清所有自備
    款，於隔日被上訴人會計反悔，改口要求上訴人給付相關之遲延利息，並拒絕交
    屋，為此提起本訴。
    被上訴人則以：否認上訴人主張之事實，不論上訴人主張之事實是否屬實，依法
    不得請求精神賠償。上訴人一再拒付款項，及辦理貸款與相關手續，經被上訴人
    多次電話及信件函催均未果，爰依法以書狀解除兩造間之買賣契約，沒收上訴人
    所繳各期款，兩造間之買賣關係既已消滅，上訴人無可對被上訴人主張任何權利
    之餘地等語，資為抗辯。
二、按第一審之訴訟程序有重大之瑕疵者，第二審法院得廢棄原判決，而將該事件發
    回原法院。但以因維持審級制度認為必要時為限。民事訴訟法第四百五十一條第
    一項定有明文。此項規定，依同法第四百三十六條之一第三項規定，於簡易訴訟
    程序事件之第二審上訴程序準用之。再按起訴，應以訴狀表明當事人及法定代理
    人、訴訟標的及其原因事實、應受判決事項之聲明，此為起訴之程序，民事訴訟
    法第二百四十四條定有明文。而聲明可稱為請求判決之結論，即當事人請求法院
    應為如何判決之聲明，如當事人獲勝訴判決，該聲明即成為判決主文，成為將來
    據以強制執行之依據及範圍，是以訴之聲明，須簡明確定，不得附以條件（最高
    法院八十七年度抗字第三十五號判決參照）。雖簡易訴訟程序，原告得以言詞或
    訴狀起訴，惟仍應表明訴之聲明，此觀民事訴訟法第四百三十六條第二項所規定
    之「簡易訴訟程序，除本章別有規定外，仍適用第一章通常訴訟程序之規定（按
    前開民事訴訟法第二百四十四條之規定即屬於此）」自明。況除別有規定外，法
    院不得就當事人未聲明之事項而為判決；又關於言詞辯論所定程式之遵守，專以
    筆錄證之，民事訴訟法第三百八十八條及第二百十九條定有明文。上訴人於原審
    九十年三月十五日與四月十二日言詞辯論期日所為聲明，係引用起訴狀所載聲明
    ，有前開言詞辯論筆錄在卷可稽（見本院板橋簡易庭卷第十四頁與二十二頁）。
    然上訴人所提出之起訴狀並無訴之聲明之記載，乃原審未予闡明遽予判決，自有
    未合（最高法院八十五年度臺上字第一五五七號判決參照）。蓋民事訴訟法第一
    百九十九條第二項規定，審判長應向當事人發問或曉諭，令其陳述事實、聲明證
    據，或為其他必要之聲明及陳述，其所聲明及陳述有不明瞭或不完足者，應令其
    敘明或補充之，此為審判長（或獨任法官）因定訴訟關係之闡明權，同時並為其
    義務，故審判長對於訴訟關係（或訴之聲明）未盡此項必要之處置，違背闡明之
    義務者，其訴訟程序即有重大瑕疵，而基此所為之判決，亦屬違背法令，此有最
    高法院四十三年度臺上字第十二號判例可稽。故原審未就上訴人主張之事實與請
    求行使闡明權，對上訴人闡明其訴之聲明究係為何，顯未盡審判長闡明之義務，
    即逕為實體之判決，其訴訟程序自屬有重大之瑕疵，基此所為之判決，亦屬違背
    法令。則為維持審級制度，自有將本事件發回原審法院，即本院板橋簡易庭更為
    裁判之必要。從而，上訴人指摘原判決不當，求予廢棄，為有理由。爰由本院將
    原判決廢棄，發回原審法院，即本院板橋簡易庭重行審理，以符法制。並不經言
    詞辯論逕為判決。
三、結論：本件上訴為有理由，依民事訴訟法第四百三十六條之一第三項、第四百五
    十一條第一項、第四百五十三條，判決如主文。
中      華      民      國    九十      年      九      月    二十八    日
                          臺灣板橋地方法院民事第四庭
                              審判長法  官  高文淵
                                    法  官  絲鈺雲
                                    法  官  許必奇
右正本證明與原本無異。
如對本判決上訴，須於判決送達後二十日內向本院提出上訴狀，同時表明上訴理由；
如已於本判決宣示後送達前提起上訴者，應於判決送達後十日內補具上訴理由（均須
按他造當事人之人數附繕本）。
中      華      民      國    九十      年      九      月    二十八    日
                                    書記官  許清琳


司法院資訊處製作；財團法人民間司法改革基金會備份。
